【裁判字號】    98,抗,9
【裁判日期】    980327
【裁判案由】    公示送達
【裁判全文】
臺灣新竹地方法院民事裁定                 98年度抗字第9號
抗  告  人  良京實業股份有限公司
法定代理人  甲○○○○
代  理  人  丙○○
相  對  人  乙○○
上列抗告人與相對人間因聲請公示送達事件，對於中華民國97年
12月24日本院97年度聲字第1138號裁定提起抗告，本院裁定如下
：
    主    文
抗告駁回。
抗告程序費用新臺幣壹仟元由抗告人負擔。
    理    由
一、本件抗告人於原審聲請意旨略以：原債權人新竹國際商業銀
    行股份有限公司（原名新竹區中小企業銀行股份有限公司）
    於民國95年12月22日將其對相對人之債權讓與第三人台北國
    鼎資產管理有限公司，嗣第三人台北國鼎資產管理有限公司
    再於97年3 月29日，將前開債權讓與聲請人，聲請人乃以郵
    局掛號信函將前開債權讓與之事實通知相對人，惟因相對人
    所在不明，致無法送達，聲請人為求維護權益，為此爰依法
    聲請裁定准為公示送達等語，並提出債權讓與聲明書、相對
    人之戶籍謄本、掛號信函、信封及回執等件為證。
二、原審以依抗告人（即原審聲請人）所提出之掛號函件信封，
    其批退理由為「查無此址」，並非「查無此人」或「遷移不
    明」等可資證明相對人確未居住於該址之事由，自難認相對
    人乙○○已因遷移他處致住居所不明。抗告人須已用相當之
    方法探查相對人之住居所為何，而仍不知時，方符公示送達
    之要件，查相對人乙○○與新竹國際商業銀行股份有限公司
    及台北國鼎資產管理有限公司間均曾有借貸關係存在，抗告
    人本應向上開公司調閱相對人乙○○之借款資料，查明相對
    人於簽訂上開借貸契約書時留存之通訊處及債權讓與通知地
    ，並為送達不到，然抗告人未為此方法探查相對人之住居所
    ，亦未檢具證明其已竭盡相當方法探查相對人之住居所。況
    且抗告人提出相對人乙○○之戶籍謄本「記事欄部分」省略
    ，尚難認定抗告人有據查明其真實狀況一情，是抗告人並無
    非因自己之過失不知相對人乙○○住居所之情事，揆諸前揭
    判例意旨，其對之聲請為公示送達，於法即有未合，故原審
    裁定駁回抗告人公示送達之聲請。
三、抗告意旨略以：相對人前欠新竹國際商業銀行股份有限公司
    （原名新竹區中小企業股份有限公司）之借款債務，原債權
    人新竹國際商業銀行股份有限公司於民國95年12月22日將債
    權讓與台北國鼎資產管理有限公司，嗣該公司再於96年3 月
    29日，將前開債權讓與抗告人，抗告人依相對人現行戶籍地
    址寄發通知函遭新竹郵局以查無此址批退，經查證新竹市北
    區戶政事務所，新竹市○區○○路105 巷24號因眷村拆遷，
    惟拆遷後戶籍所有人未出面遷移，亦無利害關係人提異議，
    戶政事務無理由主動廢除此址，該址確已不存在，抗告人確
    非因自己之過失不知相對人住居所，相對人有應受送達處所
    不明之情形。爰請准予撤銷原裁定，並將送達相對人之意思
    表示通知為公示送達。
四、按當事人不得提出新攻擊或防禦方法。但有下列情形之一者
    ，不在此限：(一)因第一審法院違背法令致未能提出者。(二)事
    實發生於第一審法院言詞辯論終結後者。(三)對於在第一審已
    提出之攻擊或防禦方法為補充者。(四)事實於法院已顯著或為
    其職務上所已知或應依職權調查證據者。(五)其他非可歸責於
    當事人之事由，致未能於第一審提出者。(六)如不許其提出顯
    失公平者。前項但書各款事由，當事人應釋明之。違反前2
    項之規定者，第二審法院應駁回之，民事訴訟法第447 條著
    有明文，前開規定，除別有規定外，於抗告程序準用之，此
    為民事訴訟法第495 條之1 所明定。又民事訴訟法第447 條
    第1 項之修正，係為避免及改正當事人輕忽第一審程序，遲
    至第二審程序始提出新攻擊防禦方法，乃原則上禁止當事人
    於第二審程序提出新攻擊防禦方法；惟若一律不准當事人提
    出新攻擊或防禦方法，對當事人權益之保護欠週，因此於但
    書規定例外得提出新攻擊防禦之情形（見該法條之立法說明
    ）。次按表意人非因自己之過失不知相對人居所者，得依民
    事訴訟法公示送達之規定，以公示送達為意思表示之通知。
    又對於當事人之送達，有應為送達之處所不明之情形者，得
    聲請法院准為公示送達，民法第97條及民事訴訟法第149 條
    第1項 第1 款分別定有明文。再按，送達於應受送達人之住
    居所、事務所或營業所行之，但在他處會晤應受送達人時，
    得於會晤處所行之，民事訴訟法第136 條第1 項亦定有明文
    。又按，送達於住居所、事務所或營業所不獲會晤應受送達
    人者，得將文書付與有辨別事理能力之同居人或受僱人，亦
    為民事訴訟法第137 條第1 項著有明文。經查，本件抗告人
    於原審雖稱其已發函催告相對人行使權利，且因「查無此址
    」而遭退回等語，並提出債權讓與聲明書、相對人之戶籍謄
    本、掛號信函、信封及回執等件為證。惟相對人原向新竹區
    中小企業銀行借據上記載之地址為「永和市○○路428 巷19
    號」，抗告人於原審聲請時並未向相對人前開居所地送達，
    業據抗告人於本院訊問中陳明，況且前開信件因「查無此址
    」而遭退回後，抗告人並未查明原因，尚難認已竭盡相當方
    法探查相對人之住居所。再者，抗告人於抗告中始前往相對
    人戶籍地址查證，及依相對人前開居所地送達，業據抗告人
    陳明，並提出現場照片、借據等為證，抗告人於原審既未能
    竭盡相當方法探查相對人之住居所，於抗告中始提出其上開
    新攻擊、防禦方法，亦無法定可提出新攻擊、防禦方法之事
    由，是原審認定事實及適用法律並無違誤，又相對人既有前
    開居所，抗告人即應依法向該居所送達，若有符合公示送達
    要件，仍得另行為公示送達之聲請，故對抗告人之權益並無
    保護不週之情事，是原審駁回抗告人公示送達之聲請，於法
    並無不合，抗告意旨指摘原審法院裁定駁回其聲請為不當，
    求予廢棄，顯無理由，應予駁回。
五、對於非訟事件，依法應由關係人負擔費用者，法院裁定命關
    係人負擔時，應一併確定其數額，為非訟事件法第24條第1
    項所明定，而本件抗告程序費用額，審核卷附證物後確定為
    如主文第2 項所示金額。
六、據上論結，本件抗告為無理由，依非訟事件法第46條、第24
    條第1項、第21條第2項，民事訴訟法第495條之1第1項、第4
    49條第1項、第95條、第78條，裁定如主文。
中    華    民    國    98    年    3     月    27    日
                民事第一庭  審判長 法  官   王銘勇
                                   法  官   林南薰
                                   法  官   林麗玉
以上正本係照原本作成。
如不服本裁定，僅得於收受本裁定正本送達10日內，以適用法規
顯有錯誤為理由，向本院提出再抗告狀（須附繕本一份及繳納再
抗告裁判費新臺幣1,000元），經本院許可後始可再抗告，前項
許可以原裁定所涉及之法律見解具有原則上重要性者為限。
中    華    民    國    98    年    3     月    27    日
                                  書記官  陳思璟


司法院資訊處製作；財團法人民間司法改革基金會備份。
